【裁判字號】    97,聲判,14
【裁判日期】    970724
【裁判案由】    聲請交付審判
【裁判全文】
臺灣板橋地方法院刑事裁定              97年度聲判字第14號
聲  請  人  甲○○
訴訟代理人  蔡明熙律師
被      告  乙○○
            丙○○
上列聲請人因被告等業務過失致人於死案件，不服臺灣高等法院
檢察署檢察長中華民國九十七年二月十五日九十七年度上聲議字
第七七五號駁回聲請再議之處分（原不起訴處分案號：臺灣板橋
地方法院檢察署九十六年度偵字第二八四五四號），聲請交付審
判，本院裁定如下：
    主  文
聲請駁回。
    理  由
一、按告訴人不服上級法院檢察署檢察長或檢察總長認再議為無
    理由而駁回之處分者，得於接受處分書後十日內委任律師提
    出理由狀，向該管第一審法院聲請交付審判；法院認交付審
    判之聲請不合法或無理由者，應駁回之，刑事訴訟法第二百
    五十八條之一、第二百五十八條之三第二項前段，分別定有
    明文。
二、本件聲請人即告訴人甲○○以被告乙○○係址設臺北縣土城
    市○○路六號一樓捷登交通有限公司之員工，以載運廢土為
    業務，係從事業務之人，於民國九十六年二月一日上午七時
    許，駕駛車號七五五－GC號拖曳子車車號KS-C一號之營業貨
    運曳引車，由臺北縣土城市往臺北市行駛，被告丙○○於同
    日上午，駕駛車號七七七三－QB號自小客車，亦由臺北縣土
    城市往同縣中和市之方向行駛，於同日上午七時十五分許，
    被告等行經臺北縣土城市○○路○段二六六號前，應注意汽
    車行駛時，兩車併行之間隔，並隨時採取必要之安全措施，
    且依當時情形並無不能注意之情事，竟疏未注意及此，竟與
    斯時同向騎乘車號ATE－六三○號重型機車之被害人陳炳宏
    （即告訴人甲○○之子、鍾麗鳳之配偶）發生擦撞車，致使
    被害人遭被告等所駕駛之車輛輾過，受有頭部外傷引發顱內
    出血，於同日上午八時四十五分許死亡。因認被告乙○○涉
    犯刑法第二百七十六條第二項業務過失致死罪嫌；被告丙○○涉犯刑法第二百七十六條第一項之過失致死罪嫌云云。
三、臺灣板橋地方法院檢察署檢察官依據偵查結果，以訊據被告
    乙○○固坦認係址設臺北縣土城市○○路六號一樓捷登交通
    有限公司之員工，以載運廢土為業務，於九十六年二月一日
    上午，駕駛車號七五五－GC號拖曳子車車號KS－C 一號之營
    業貨運曳引車，沿臺北縣土城市往臺北市行駛，於同日上午
    七時十五分許，在臺北縣土城市○○路○段二六六號前，發
    生車禍事故等情，惟堅決否認有何告訴意旨所指之犯行，辯
    稱：當日天候良好路面平坦，且為上班時間，車流量大，未
    違規緩慢筆直行駛時，突然聽聞右後方有巨響，下車查看發
    現被害人已倒臥在車後等語；被告丙○○固坦認於九十六年
    二月一日上午，駕駛車號七七七三－QB號自小客車，沿臺北
    縣土城市往中和方向行駛，於同日上午七時十五分許，在臺
    北縣土城市○○路○段二六六號前，發生車禍事故等節，惟
    堅決否認有何犯行，辯稱：當日上午行駛在第二車道，聽到
    左後方有巨響，下車查看後，發現被害人騎乘機車倒臥在所
    駕駛之車輛左側，伊遵守交通規則等語。經查：(一)九十六年
    二月一日上午七時十五分許，被告乙○○駕駛車號七五五－
    GC號拖曳子車車號KS-C一號之營業貨運曳引車行駛在臺北縣
    土城市○○路內側車道，被告丙○○駕駛車號七七七三－QB
    號自小客車行駛在同路段第二車道，在臺北縣土城市○○路
    ○段二六六號前，與騎乘車號ATE－六三○號重型機車之被
    害人陳炳宏發生擦撞，被告乙○○因而輾過被害人陳炳宏，
    致使其死亡等情，業據被告等供述在卷，核與證人高月英於
    警詢時之證述情節相符，且有道路交通事故現場草圖、道路
    交通事故現場圖、道路交通事故調查報告表（一）、道路交
    通事故調查報告表（二）、臺北縣政府警察局土城分局道路
    交通事故現場當事人酒精測定紀錄表、亞東紀念醫院生化檢
    驗報告、診斷證明書、現場照片二十二張在卷可稽，並經該
    署檢察官命臺北縣政府警察局土城分局員警至現場勘察，被
    害人陳炳宏確遭被告乙○○所駕駛之車輛輾過，非被告丙○○，復有該分局現場勘察報告一件在卷可憑，自足憑信。告
    訴人等、告訴代理人雖指訴被告丙○○駕車輾過被害人陳炳
    宏等情，尚有未洽。(二)觀之卷附道路交通事故現場草圖、道
    路交通事故現場圖、道路交通事故調查報告表（一）、道路
    交通事故調查報告表（二）等，可知被告乙○○駕駛營業用
    曳引車於臺北縣土城市○○路○段二六六號前之內側車道，
    且所遺留之煞車痕乃筆直於該車道，並無任何偏離、傾斜之
    處，且經本署檢察官送鑑定後，臺灣省臺北縣區車輛行車事
    故鑑定委員會九十六年七月十六日北縣鑑字第○九六五一八
    ○五二一號鑑定意見書、臺灣省車輛行車事故覆議鑑定委員
    會九十六年九月十七日府覆議字第○九六六二○二九三一號
    鑑定意見書均同此旨，堪信被告乙○○所辯未違規筆直行駛
    等語，尚非無據，已難認被告乙○○有何違反道路交通法規
    之處。告訴代理人雖指訴被告乙○○駕駛上開車輛先擦撞上
    址之分隔島云云，尚不足採。(三)被告廖茲琳駕駛前開自小客
    車，行經上址時，所駕駛之自小客車左後方輪胎與與被害人
    陳炳宏所騎乘重型機車右前輪發生擦撞等情，有道路交通事
    故現場草圖、道路交通事故現場圖、道路交通事故調查報告
    表（一）、道路交通事故調查報告表（二）及照片二十二張
    等在卷可憑，自足憑信，然僅可證明二車有接觸、碰撞，尚
    無法推論被害人係因不明原因自行滑倒後而與被告丙○○所
    駕駛之自小客車相撞，或先與被告丙○○擦撞後再倒地滑行
    等情，上開鑑定意見，亦同此旨。且從上開道路交通事故現
    場草圖、道路交通事故現場圖、道路交通事故調查報告表（
    一）、道路交通事故調查報告表（二）及照片二十二張等物
    觀之，被告丙○○行駛在上開道路時，亦未有偏斜行駛之情
    ，要難因有擦撞之情而遽以推論被告丙○○有過失致死之犯
    行。雖告訴代理人指訴被告丙○○先從後撞擊被害人陳炳宏
    所騎乘之重型機車，致使被害人陳炳宏因而死亡等情，然被
    告丙○○所駕駛車號七七七三－QB號自小客車前未有與被害
    人陳炳宏擦撞之痕跡，被害人陳炳宏所駕駛車號ATE－六三
    ○號重型機車未有遭追撞之痕跡，此有照片十二張 (見該署
    九十六年度相卷第一○七至第一一二頁)及臺北縣政府警察
    局土城分局現場勘察報告一件在卷可查，告訴代理人上開指
    訴尚難採信。綜上，尚無法因被告丙○○所駕駛車號七七七
    三－QB號自小客車與被害人陳炳宏所騎乘車號ATE－六三
    ○號重型機車有所擦撞，而遽以推論被告丙○○有過失之情
    。此外，復查無其他積極證據足認被告有何告訴意旨所指訴
    之犯行，應認其罪嫌不足，依刑事訴訟法第二百五十二條第
    十款處分不起訴（九十六年度偵字第二八四五四號），聲請
    人不服，聲請再議，經臺灣高等法院檢察署檢察長審核結果
    ，再以，惟查：(一)九十六年二月一日上午七時十五分許，被
    告乙○○駕駛車號七五五－GC號拖曳子車車號KS－C一號之
    營業貨運曳引車行駛在臺北縣土城市○○路內側車道，被告
    丙○○駕駛車號七七七三－QB號自小客車行駛在同路段第二
    車道，在臺北縣土城市○○路○段二六六號前，與騎乘車號
    ATE－六三○號重型機車之被害人陳炳宏發生擦撞，被告乙○○因而輾過陳炳宏，致使被害人陳炳宏死亡等情，業據被
    告等供述在卷，核與證人高月英於警詢時之證述情節相符，
    且有道路交通事故現場草圖、道路交通事故現場圖、道路交
    通事故調查報告表（一）、道路交通事故調查報告表（二）
    、臺北縣政府警察局土城分局道路交通事故現場當事人酒精
    測定紀錄表、亞東紀念醫院生化檢驗報告、診斷證明書、現
    場照片二十二張在卷可稽，並經原署檢察官命臺北縣政府警
    察局土城分局員警至現場勘察，被害人陳炳宏確遭被告乙○○所駕駛之車輛輾過，非被告丙○○，復有該分局現場勘察
    報告一件在卷可憑，自足憑信。(二)觀之卷附道路交通事故現
    場草圖、道路交通事故現場圖、道路交通事故調查報告表（
    一）、道路交通事故調查報告表（二）等，可知被告乙○○
    駕駛營業用曳引車於臺北縣土城市○○路○段二六六號前之
    內側車道，且所遺留之煞車痕乃筆直於該車道，並無任何偏
    離、傾斜之處，且經原署檢察官送鑑定後，臺灣省臺北縣區
    車輛行車事故鑑定委員會九十六年七月十六日北縣鑑字第○
    九六五一八○五二一號鑑定意見書、臺灣省車輛行車事故覆
    議鑑定委員會九十六年九月十七日府覆議字第○九六六二○
    二九三一號鑑定意見書均同此旨，堪信被告乙○○所辯未違
    規筆直行駛等語，尚非無據，已難認被告乙○○有何違反道
    路交通法規之處。(三)被告廖茲琳駕駛前開自小客車，行經上
    址時，所駕駛之自小客車左後方輪胎與與被害人陳炳宏所騎
    乘重型機車右前輪發生擦撞等情，有道路交通事故現場草圖
    、道路交通事故現場圖、道路交通事故調查報告表（一）、
    道路交通事故調查報告表（二）及照片二十二張等在卷可憑
    ，自足憑信，然僅可證明二車有接觸、碰撞，尚無法推論被
    害人係因不明原因自行滑倒後而與被告丙○○所駕駛之自小
    客車相撞，或先與被告丙○○擦撞後再倒地滑行等情，上開
    鑑定意見，亦同此旨。且從上開道路交通事故現場草圖、道
    路交通事故現場圖、道路交通事故調查報告表（一）、道路
    交通事故調查報告表（二）及照片二十二張等物觀之，被告
    丙○○行駛在上開道路時，亦未有偏斜行駛之情，要難因有
    擦撞之情而遽以推論被告丙○○有過失致死之犯行。雖聲請
    人指稱：被告丙○○先從後撞擊被害人陳炳宏所騎乘之重型
    機車，致使被害人陳炳宏因而死亡等情，然被告丙○○所駕
    駛車號七七七三－QB號自小客車前未有與被害人陳炳宏擦撞
    之痕跡，被害人陳炳宏所駕駛車號ATE－六三○號重型機車
    未有遭追撞之痕跡，此有照片十二張（見原署九十六年度相
    卷第一○七至第一一二頁）及臺北縣政府警察局土城分局現
    場勘察報告一件在卷可查。綜上，尚無法因被告丙○○所駕
    駛車號七七七三－QB號自小客車與被害人陳炳宏所騎乘車號
    ATE－六三○號重型機車有所擦撞，而遽以推論被告丙○○
    有過失之情。此外，復查無其他積極證據足認被告等有何犯
    行，自難令其等負何罪責，本件原檢察官，所為不起訴處分
    ，經核並無不當，再議意旨猶執前詞，予以指摘，難認為有
    理由，遂依刑事訴訟法第二百五十八條前段為駁回之處分（
    九十七年度上聲議字第七七五號）。
四、聲請交付審判意旨略以：被告丙○○於九十六年二月一日上
    午七時二十分許，駕駛車號七七七三－QB號自小客車，沿臺
    北縣土城市○○路○段往同縣中和市之方向行駛，應注意車
    前狀況，又無不能注意之情事，竟疏未注意及此，致其所駕
    駛之小客車車前保險桿左下方撞及被害人陳炳宏騎乘車號AT
    E －六三○號之重型機車牌右下角，致被害人陳炳宏機車重
    心不穩，倒地前衝七．一公尺，被告丙○○因速度過快，反
    應不及，其駕駛之自小客車左後車輪輾過被害人陳炳宏胸部
    、大小腿，右腳踝；被告乙○○駕駛車號七五五－GC號貨運
    曳引車行經肇事地點，本應注意車前狀況，並應隨時採取必
    要之安全措施，以避免危險之發生，又無不能注意情形，竟
    疏未注意，未採取避免危險發生之措施，導致所駕駛之貨運
    曳引車後車輪壓過倒於其車前之被害人陳炳宏頭部，致陳炳
    宏當場死亡，因認被告等對被害人陳炳宏之死亡均有過失，
    而原處分已有不當，遂請求依法判處被告等過失致人於死之
    罪云云（其餘聲請意旨詳附件聲請書所載）。
五、按犯罪事實應依證據認定之，無證據不得認定犯罪事實，刑
    事訴訟法第一百五十四條第二項定有明文。次按業務上過失
    罪，以業務上有應注意之義務為前提，且按其當時情節，係
    能注意而不注意者，始足構成；細言之刑法之過失致人於死
    罪，以行為人有過失為要件，而刑法上之過失須合於刑法第
    十四條第一項、第二項之要件，亦即行為人按其情節應注意
    並能注意而不注意，或行為人對於構成犯罪之事實雖預見其
    能發生而確信其不發生，始足構成；又其死亡之結果須與業
    務上過失有相當之因果關係，如死亡結果之發生，並非由於
    行為人之業務上過失所致，則難構成該罪；且所謂因果關係
    ，乃指行為與結果間所存在之客觀相當因果關係而言。即依
    經驗法則，綜合行為當時所存在之一切事實，為客觀之事後
    審查，認為在一般情形下，有此環境，有此行為之同一條件
    ，均可發生同一之結果者，則該條件即為發生結果之相當條
    件，行為與結果間乃有因果關係。反之若在一般情形下，有
    此同一之條件存在，而依客觀之觀察，認為不必皆發生此結
    果者，則該條件與結果並不相當，不過為偶然之事實而已，
    其行為與結果間自無因果關係可言，此有最高法院四十五年
    台上字第一四六二號判例、六十九年度台上字第二○九○號
    、第三一五九號、八十二年度台上字第三八○○號、第五九
    五三號判決足供參照。
六、經查：本件車禍事件，不能證明係因被告等人之業務過失、
    過失致被害人陳炳宏死亡等節，業經臺灣板橋地方法院檢察
    署檢察官、臺灣高等法院檢察署檢察官引用卷內證據，詳述
    理由做成上揭處分書在案；證人高月英目擊本件車禍事故前
    之狀況在警詢中證稱：「當時我看到機車騎在馬路中間，而
    且沒有戴安全帽，騎在砂石車和白色自小客車中間．．。」
    等語（見九十六年度相字第一八四號卷第二十四頁），而被
    告被告丙○○駕駛車號七七七三－QB號自小客車，與被害人
    所騎乘之車號ATE －六三○號之重型機車並無追撞痕，此經
    臺北縣政府警察局土城分局現場勘驗明確。機車右前輪右側
    邊有一弧狀擦撞痕，被告丙○○所駕駛之自用小客車左後輪
    側邊有一條狀擦撞痕，應可判定被害人所駕駛之重型機車有
    擦撞被告丙○○所駕駛自用小客車左後輪之事實，此有卷附
    照片可按，核與被告丙○○在警詢中所供：「我緩慢行駛在
    第二車道，聽到左後方有一聲巨響．，」等語（見九十六年
    度相字第一八四號卷第七頁）亦相符合，此可推斷被害人駕
    駛之機車倒地原因；再以被告乙○○駕駛車號七五五－GC號
    貨運曳引車，右後輪上有一巴掌大濕印痕，被害人陳炳宏受
    有頭部後腦、左肩挫傷、左背瘀傷、左臀擦傷及右小腿撕除
    傷等傷害，依卷內道路交通事故現場圖、道路交通事故調查
    報告表（一）、道路交通事故調查報告表（二）及照片二十
    二張等逐項查看可推斷，係遭被告乙○○駕駛之貨運曳引車
    車體擦撞及右後輪輾壓造成。是聲請意旨指稱：「其（指被
    告丙○○）駕駛之自小客車左後車輪輾過被害人陳炳宏胸部
    、大小腿，右腳踝」云云，顯與上揭證據不合；再聲請書指
    稱：「導致所駕駛之貨運曳引車後車輪壓過倒於其車前之被
    害人陳炳宏頭部，」云云，依卷內臺灣板橋地方法院檢察署
    法醫驗斷書所載：「局部勘驗：頭皮：眼眶瘀青、左耳出血
    、顱內出血」等，並無載述有遭重車輾壓之內容，檢視卷附
    相驗屍體照片，被害人頭部特徵與上揭載述相符，亦無輪胎
    輾過之痕跡，聲請意旨所指即屬憶測，毫無憑據。至於被害
    人陳炳宏之衣物並未有明顯之輪胎痕跡，業經臺北縣政府警
    察局土城分局鑑識小組檢視清楚，且出具九十六年八月九日
    北縣警土刑字第○九六○○二五○五三號函在卷可稽，聲請
    書要求就此鑑定顯無必要。
七、綜上，原不起訴處分書及駁回再議處分書既已調查說明，對
    照卷內資料，並無不合，復查無其他積極證據可資證明被告
    等有何業務過失致人於死等之犯行，是原檢察官及臺灣高等
    法院檢察署檢察長分別予以不起訴處分及駁回再議之聲請，
    並無不當，本件交付審判之聲請為無理由，應予駁回。
據上論斷，依刑事訴訟法第二百五十八條之三第二項前段，裁定
如主文。
中    華    民    國    97    年    7     月    24    日
                臺灣板橋地方法院刑事第十八庭
                      審判長法  官  連育群
                            法  官  吳幸娥
                            法  官  王綽光
以上正本證明與原本無異。
本裁定不得抗告。
                            書記官  許清秋
中    華    民    國    97    年    7     月    24    日


司法院資訊處製作；財團法人民間司法改革基金會備份。
